Inventaris van het archief van het Staatscommissie Medische Beroepsuitoefening, 1967-1973
Nationaal Archief, Den Haag
Staatscommissie Medische Beroepsuitoefening
St. Cie. Medische Beroepsuitoefening
1967-1973
X16
0.60 meter; 29 inventarisnummers.
Nationaal Archief, Den Haag
Het archief van de Staatscommissie bevat naast notulen, vergaderstukken en ingekomen en minuten van uitgaande stukken, onder andere verslagen van besprekingen met vertegenwoordigers van beroepsgroepen en het door de Staatscommissie uitgebrachte eindrapport. Daarnaast bevat het stukken betreffende de subcommissies, waaronder vergaderverslagen.
Archiefvorming
Geschiedenis van de archiefvormer
Algemeen
Bij Koninklijk Besluit van 14 december 1967, nr. 15 werd op voordracht van de toenmalige staatssecretaris van Sociale Zaken en Volksgezondheid dhr. dr. R.J.H. Kruisinga de Staatscommissie Medische Beroepsuitoefening ingesteld.
De Staatscommissie kreeg tot taak te onderzoeken op welke wijze de wetgeving inzake de toelating tot en de uitoefening van de geneeskundige beroepen kon worden gewijzigd en gemoderniseerd. Van haar bevindingen moest de Staatscommissie rapport uitbrengen aan de Kroon.
De staatscommissie is op 19 december 1967 door staatssecretaris Kruisinga geïnstalleerd met een rede, die de problemen waarmee de wetgeving op het gebied van de medische beroepsuitoefening te kampen had heel duidelijk in kaart bracht. De installatierede is als bijlage 1 bij het eindrapport gevoegd.
Bij schrijven van 11 maart 1969 heeft de staatssecretaris de staatscommissie verzocht haar rapport mede betrekking te laten hebben op de beroepen op het terrein van de ziekenverpleging en -verzorging, en op de beroepen die weliswaar niet in directe zin liggen op het medische en op het paramedische terrein doch waarvan een nadere regeling wel van belang zou zijn voor de volksgezondheid. De staatssecretaris heeft het rapport van de Commissie Peters, inzake de onbevoegde uitoefening der geneeskunst, bij zijn verschijnen aan de staatscommissie om advies voorgelegd. Dit advies van de staatscommissie is in het eindrapport verwerkt.
Op 11 september 1969 heeft de staatscommissie bekendheid gegeven aan de problemen die in behandeling waren genomen en van de vorderingen, die bij de bestudering daarvan zijn gemaakt. Er is een persbericht uitgegeven, dat als bijlage 3 bij het eindrapport is opgenomen.
Op 27 november 1970 heeft de staatscommissie een interim-rapport uitgebracht inzake een wijziging van de opleiding tot arts, welk rapport door de staatssecretaris aan de Staten-Generaal is aangeboden. Het interim-rapport werd gepubliceerd in de bijlage van de Handelingen van de Tweede Kamer onder nummer 11096, nr. 1 (zitting 1970-1971). Het rapport is als bijlage 4 bij het eindrapport opgenomen.
De staatscommissie heeft in 1971 overleg gepleegd met een aantal organisaties van deskundigen die niet in de staatscommissie vertegenwoordigd waren, namelijk van verpleegkundigen, fysiotherapeuten, mondhygiënisten, medische analisten, oefentherapeuten Mensendieck en Cesar en van orthopedisten. Met de organisaties van diëtisten, logopedisten en radiologisch laboranten heeft schriftelijk contact plaatsgevonden.
Met de organisatie van de psychologen is meerdere malen vergaderd; met die der vroedvrouwen eenmaal. De weerslag van het besprokene vindt men in het eindrapport terug.
Het eindrapport van de Staatscommissie Medische Beroepsuitoefening is uitgebracht aan Hare Majesteit de Koningin op 14 juni 1973.
Samenstelling van de staatscommissie
Tot lid, tevens voorzitter werd benoemd prof. mr. J.Th.M. de Vreeze, hoogleraar in het nationaal en internationaal volksgezondheidsbeleid aan de Katholieke Universiteit te Nijmegen.
Tot leden werden benoemd
als vertegenwoordigers van de Koninklijke Nederlandsche Maatschappij tot Bevordering der Geneeskunst:
G.A.C. Bosch, arts voor hartziekten te Amsterdam,
prof. dr. L. Burema, arts te Rotterdam,
J.I. van der Leeuw, arts te Rotterdam, en
mr. W.B. van der Mijn te Utrecht,
als vertegenwoordigers van de Nederlandsche Maatschappij tot Bevordering der Tandheelkunde:
H.H.J. Theunissen, tandarts te Geldrop, en
mr. J.G. Kramer te 's-Gravenhage,
als vertegenwoordigers van de Koninklijke Nederlandsche Maatschappij ter Bevordering der Pharmacie:
drs. J. Armbrust, apotheker te Amsterdam, en
mr. E.D. Harderwijk te 's-Gravenhage,
R. Drion, arts, geneeskundig hoofdinspecteur van de volksgezondheid,
J.B.M. Veraart, zenuwarts, geneeskundig hoofdinspecteur voor de geestelijke volksgezondheid,
dr. C.A. Teijgeler, apotheker, hoofdinspecteur voor de geneesmiddelen,
als vertegenwoordiger voor de minister van Justitie: mej. mr. H.S. Bok,
dr. H. Festen, arts te Oisterwijk,
prof. dr. G.J. Kloosterman, hoogleraar in de verloskunde te Amsterdam,
prof. dr. A. Querido, hoogleraar in de sociale geneeskunde te Amsterdam,
mr. C. Poustochkine, hoofd van de stafdeling Wetgeving en Juridische Aangelegenheden van het Ministerie van Sociale Zaken en Volksgezondheid,
mr. J. de Vries, hoofd van de hoofdafdeling Medische Beroepen en Opleidingen van het Directoraat-generaal van de Volksgezondheid, tevens secretaris.
Bij Koninklijk besluit van 9 februari 1968 werden benoemd tot adviserend lid dhr. prof. Roger Dillemans, hoogleraar aan de Universiteit van Leuven en destijds adjunct-kabinetschef van de Minister van Volksgezondheid te Brussel; tot adjunct-secretaris dhr. mr. J.O.C.H. Moolenburch, hoofd van de afdeling Medische Beroepen van het Directoraat-generaal van de Volksgezondheid.
Prof. Dillemans is als adviserend lid afgetreden in maart 1969.
In de loop van de tijd werd het lid de heer J.B.M. Veraart vervangen door dr. mr. P.A.H. Baan, zenuwarts, die hem was opgevolgd als geneeskundig hoofdinspecteur voor de geestelijke volksgezondheid.
Vervolgens werden bij Koninklijke Besluit van 7 mei 1968 alsnog benoemd als vertegenwoordigers van de Minister van Onderwijs en Wetenschappen de heren:
mr. Nittel, raadadviseur voor de wetenschappen,
prof. dr. J.W.H. Mali, arts te Nijmegen,
prof. dr. M. Frenkel, arts te Rotterdam, en
prof. dr. N.M.J. Scheffer, tandarts te Utrecht.
Tot plaatsvervangende leden werden benoemd:
mr. A.C. Kraayenbrink te Amsterdam voor G.A.C. Bosch, arts voor hartziekten,
J. Diepensloot, arts te Rotterdam voor prof. dr. L. Burema,
J.F.A. van Rijn, arts te Arnhem voor J.I. van der Leeuw, arts,
G. Dekker, arts te Amsterdam voor mr. W.B. van der Mijn,
T. Poelstra, tandarts te Bilthoven voor H.H.J. Theunissen, tandarts,
J. Stork, tandarts te Aerdenhout voor mr. J. G. Kramer,
drs. J. Vermet, apotheker te Haarlem voor drs. J. Armbrust,
drs. L.M. Kuyvenhoven, apotheker te 's-Gravenhage voor mr. E.D. Harderwijk,
dr. D.K. Rijkels, arts, plaatsvervangend geneeskundig hoofdinspecteur van de volksgezondheid voor R. Drion, arts,
dr. R. Zijlstra, zenuwarts, plaatsvervangend geneeskundig hoofdinspecteur voor de geestelijke volksgezondheid voor J.B.M. Veraart, zenuwarts,
drs. W.N. Samson, apotheker plaatsvervangend hoofdinspecteur voor de geneesmiddelen voor dr. C.A. Teijgeler, apotheker,
mr. J.H. van der Meide, plaatsvervangend hoofd van de stafafdeling Wetgeving en Juridische Aangelegenheden van het Ministerie van Sociale Zaken en Volksgezondheid voor mr. C. Poustochkine,
mr. E.C.M. Baron van Tuyll van Serooskerken, administrateur bij het Ministerie van Onderwijs en Wetenschappen voor mr. J. Nittel,
prof. dr. F.C. Stam, arts te Amsterdam voor prof. dr. J.W. Mali,
dr. L.B. van der Slikke, arts te Groningen voor prof. dr. M. Frenkel,
prof. dr. T. Huizinga, apotheker te Groningen voor prof. dr. H.M.J. Scheffer.
Van de plaatsvervangende leden zijn de heren drs. W.N. Samsom, J. Diepersloot, drs. J. Vermet, G. Dekker, mr. J.H. van der Meide en dr. R. Zijlstra in de loop van de tijd afgetreden. Zij werden vervangen door drs. R.J. Samsom, dr. B. van Dijk, dr. E.H. Cohen, J. Diepersloot en mr. J.A.Th. Boumans, terwijl dr. Zijlstra niet vervangen werd. Later werden de heren Boumans en van Dijk weer vervangen door mr. J.H. Snijder en dr. C.F. Brenkman.
Externe bijstand
De staatscommissie heeft van de mogelijkheid gebruik gemaakt om andere personen te horen. Zij heeft het advies ingewonnen van jhr. mr. P.J.W. de Brauw, voorzitter van het Centraal Medisch Tuchtcollege, mr. E. Drooglever Fortuyn, landsadvocaat, beiden te 's-Gravenhage, mr. C.J. Enschede, hoogleraar in het strafrecht te Amsterdam en lid van de Hoge Raad der Nederlanden, mr. J. van der Hoeven, hoogleraar in het Nederlands staatsrecht te Amsterdam en mr. S.F.L. Baron van Wijnbergen, hoogleraar in het staatsrecht, bestuursrecht en bestuurskunde te Nijmegen.
Verschillende personen hebben de staatscommissie goede diensten bewezen door deel uit te maken van commissies die belast waren met het voorbereiden van bepaalde onderdelen van het rapport, hoewel zij geen lid of plaatsvervangend lid waren van de staatscommissie. Hiertoe behoorden mr. Th.E.H. Ariëns, hoofd van de Juridische Afdeling van het Directoraat-generaal van de Wetenschappen, de heer C. de Bruin, referendaris bij de Geneeskundige Hoofdinspectie van de Volksgezondheid, mr. J.A. Brünings, in 1969 hoofd van de afdeling Geneesmiddelen en Besmettelijke Ziekten van het Directoraat-generaal van de Volksgezondheid, dr. H. Doeleman, voormalig lid van een medisch tuchtcollege, de heer K. Kranenbug, tandarts, inspecteur van de volksgezondheid in algemene dienst en de regionale geneeskundige inspecteur van de volksgezondheid voor Groningen en Drenthe, R. Manting, arts te Groningen.
Geschiedenis van het archiefbeheer
Dit archief is ontstaan tijdens het handelen van de Staatscommissie Medische Beroepsuitoefening.
De administratieve verzorging van de stukken, zoals het innemen, opmaken en de dossiervorming werd verricht bij het Directoraat-generaal van de Volksgezondheid van het Ministerie van Volksgezondheid en Milieuhygiëne.
Na de opheffing van de staatscommissie is het archief opgeslagen in het semi-statisch archief van het ministerie van Volksgezondheid en Milieuhygiëne en daarna steeds in het semi-statisch archief van het ministerie dat volksgezondheid in haar takenpakket had.
In 2008 is het archief geïnventariseerd en overgebracht naar het Nationaal Archief.
Overbrenging van een overheidsarchief
Inhoud en structuur van het archief
01.01.02
Aanwijzingen voor de gebruiker
Openbaarheidsbeperkingen
Volledig openbaar.
Materiële beperkingen
Aanvraaginstructie
Openbare archiefstukken kunnen online worden aangevraagd en gereserveerd. U kunt dit ook via de terminals in de studiezaal van het Nationaal Archief doen. Om te kunnen reserveren dient u de volgende stappen te volgen:
U maakt een profiel aan op www.gahetna.nl, en logt vervolgens in
Via de archiefinventaris (alleen de beschrijvingen met rode nummers) selecteert u het gewenste archiefstuk door op de knop 'Reserveren' te klikken
In het volgende scherm geeft u aan op welke dag u het archiefstuk wilt inzien
Indien u zich bevindt in de studiezaal en een tafelnummer heeft ontvangen kunt u dit nummer vermelden. Als u geen tafelnummer heeft kunt u tafelnummer 777 laten staan
Vervolgens bevestigt u uw reservering door deze te versturen.
Verwant materiaal
Beschikbaarheid van kopieën
Beschrijving van de series en archiefbestanddelen
- Stukken van algemene aard, I.
  - De staatscommissie, a.
    - Notulen van de vergaderingen van de Staatscommissie, 1967-1973; 1; 1 pak
    - Bijlagen bij de vergaderingen van de Staatscommissie, 1968-1973; 2-5; 4 pakken
      - nrs. 1 - 30, 2; 1 pak
      - nrs. 31 - 70, ---
        niet aangetroffen
      - nrs. 71 - 110, 3; 1 pak
      - nrs. 111 - 140, 4; 1 pak
      - nrs. 141 - 173, 5; 1 pak
    - Ingekomen en minuten van uitgaande stukken, 2 delen, 1968-1973; 6-7; 2 omslagen
      - deel 1, 6; 1 omslag
      - deel 2, 7; 1 omslag
- Stukken van bijzondere aard, II.
  - De staatscommissie, a.
    - Minute en uitgaande brief aan beroepsorganisaties inzake de taakopdracht van de staatscommissie en een uitnodiging voor een bijeenkomst om standpunten nader uiteen te komen zetten, 1971; 8; 1 omslag
    - Stukken betreffende de voorlichtingsmiddag van 17 augustus 1971, 9; 1 omslag
    - Verslag van de voorlichtingsbijeenkomst op 17 augustus 1971 met vertegenwoordigers van de paramedische, verpleegkundige en verzorgende beroepsorganisaties, 10; 1 omslag
    - Verslag van de voorlichtingsbijeenkomst op 27 september 1971 met vertegenwoordigers van de Nederlandsche Vereniging van Orthoptisten, 11; 1 omslag
    - Verslag van de bespreking op 27 september 1971 met vertegenwoordigers van de Nederlandse Mensendieck-Bond, 12; 1 omslag
    - Verslag van de bespreking op 28 september 1971 met vertegenwoordigers van de Federatie van verenigingen, die de verpleging en andere onderdelen van de gezondheidszorg bevorderen, 13; 1 omslag
    - Verslag van de voorlichtingsbijeenkomst op 28 september 1971 met vertegenwoordigers van het Nederlands Genootschap voor Fysiotherapie, 14; 1 omslag
    - Verslag ven de bespreking op 28 september 1971 met vertegenwoordigers van de vereniging Bewegingsleer Cesar, 15; 1 omslag
    - Stukken betreffende opmerkingen naar aanleiding van het concept-rapport van de Staatscommissie Medische Beroepsuitoefening, 1972-1973; 16; 1 pak
    - Rapport Staatscommissie Medische Beroepsuitoefening, uitgebracht aan de Koningin, 1973; 17; 1 pak
  - De subcommissies, b.
    - Werkgroep uitoefening geneeskunst, 1.
      - Verslag en vergaderstukken van de vergadering 7 maart 1968 van de Werkgroep uitoefening geneeskunst, 18; 1 omslag
    - Subcommissie wijziging artsenopleiding, 2.
      - Verslagen van de vergaderingen van de Subcommissie wijziging artsenopleiding, 1968-1970; 19; 1 omslag
      - Vergaderstukken van de vergaderingen van de Subcommissie wijziging artsenopleiding, 1968-1970; 20; 1 omslag
    - Subcommissie buitenlandse diploma's, 3.
      - Stukken betreffende en van de Subcommissie buitenlandse diploma's, 1968-1970; 21; 1 omslag
    - Subcommissie medisch tuchtrecht, 4.
      - Agenda's en notulen van de vergaderingen van de Subcommissie medisch tuchtrecht, 1968-1972; 22; 1 omslag
      - Stukken voor de vergaderingen van de Subcommissie medisch tuchtrecht, 1968-1972; 23; 1 pak
    - Subcommissie tandartsen, 5.
      - Stukken betreffende en van de Subcommissie tandartsen, 1968-1972; 24; 1 pak
    - Subcommissie apothekers, 6.
      - Stukken betreffende en van de Subcommissie apothekers, 1968-1973; 25; 1 pak
    - Subcommissie wijziging artsen opleiding, 7.
      - Ingekomen en minuten van uitgaande stukken van de Subcommissie wijziging artsen opleiding, 1969-1971; 26; 1 omslag
    - Commissie van voorbereiding, 8.
      - Agenda's en notulen van de vergaderingen van de Commissie van voorbereiding, 1969-1973; 27; 1 omslag
      - Stukken voor de vergaderingen van de Commissie van voorbereiding, 1971-1972; 28; 1 omslag
    - Subcommissie overleg (paramedische) andere beroepen (Subsommissie-Burema), 9.
      - Agenda's en notulen van de vergaderingen van de Subcommissie overleg (paramedische) andere beroepen (Subsommissie-Burema), 1971; 29; 1 omslag